臺灣高等法院刑事判決　　　　　　　　　　　　　九十三年度交上易字第一一五號
　　上　訴　人
　　即　被　告　乙○○
　　選任辯護人　王勝彥律師
右上訴人因過失傷害案件，不服臺灣臺北地方法院九十二年度交易字第五八四號，中
華民國九十三年三月十日第一審判決（起訴案號：臺灣臺北地方法院檢察署九十二年
度偵字第一六六八九號），提起上訴，本院判決如左：
    主  文
原判決撤銷。
乙○○從事業務之人，因業務上之過失傷害人，處有期徒刑貳月，如易科罰金，以參
佰元折算壹日。
    事  實
一、乙○○為營業小客車（計程車）司機，平日駕駛營業小客車載運乘客營生，為從
    事駕駛業務之人，民國（下同）九十二年一月九日下午五時十分許，乙○○駕駛
    車牌號碼八Ｄ－九三０號營業小客車沿臺北市○○路○段西向東方向中間車道行
    駛，行經該路段六五六號前，擬超越前方沿臺北市○○路○段西向東方向中間車
    道與外側車道間車道線行駛，由甲○○所騎乘車牌號碼ＤＯＩ－八０八號輕型機
    車，原應注意欲超越同一車道之前車時，須先按鳴喇叭二單響或變換燈光一次，
    俟前行車減速靠邊或以手勢或亮右方向燈表示允讓後，始得超越，且超越時應顯
    示左方向燈並於前車左側保持半公尺以上之間隔超過，行至安全距離後，再顯示
    右方向燈駛入原行路線，而當時天氣晴、日間自然光線、視距良好，市區○○道
    路乾燥、平直、無缺陷及障礙，依其智識、能力，又無不能注意之情事，詎乙○
    ○竟疏未注意與甲○○所騎乘之機車保持半公尺以上之安全間隔，貿然自甲○○
    所乘機車左側近距離超越，乙○○所駕車輛右側車身遂擦撞騎乘機車亦疏於保持
    安全間隔之甲○○左側膝蓋，致甲○○因而失去平衡、人車倒地，受有顏面擦挫
    傷、右膝擦挫傷、右側遠端撓骨骨折之傷勢。乙○○於肇事後，在警方前往現處
    處理時，當場承認肇事，自首而接受裁判。
二、案經甲○○訴由臺北市政府警察局松山分局報請臺灣臺北地方法院檢察署檢察官
    偵查起訴。
    理    由
一、訊據被告乙○○固不否認為營業小客車司機，於右揭時間駕駛車牌號碼八Ｄ－九
    三０號營業小客車沿臺北市○○路○段西向東方向中間車道行駛，行經該路段六
    五六號前，見告訴人甲○○所騎乘、車牌號碼ＤＯＩ－八０八號輕型機車失去平
    衡、人車倒地，告訴人受有顏面擦挫傷、右膝擦挫傷、右側遠端撓骨骨折之傷勢
    等情，惟矢口否認因業務上之過失傷害人，辯稱：其所駕車輛並未與告訴人及告
    訴人所乘機車發生碰撞，其車身並無任何碰撞痕跡，其當日係感覺車輪碾壓路面
    人孔蓋而略有聲響及晃動（人孔蓋在該路段六五二號前），且自後視鏡中發覺車
    後有機車倒地，始出於善意下車察看，詎料竟遭誣指為肇事者云云。
二、經查：
（一）被告於九十二年一月九日下午五時十分許，乙○○駕駛車牌號碼八Ｄ－九三０
      號營業小客車沿臺北市○○路○段西向東方向中間車道行駛，行經該路段六五
      六號前，擬超越前方沿臺北市○○路○段西向東方向中間車道與外側車道間車
      道線行駛、告訴人所騎乘、車牌號碼ＤＯＩ－八０八號輕型機車之際，疏未注
      意與告訴人所騎乘之機車保持半公尺以上之安全間隔，貿然自告訴人所乘機車
      左側近距離超越，被告所駕車輛右側車身遂擦撞告訴人左側膝蓋，告訴人因而
      失去平衡、人車倒地，受有顏面擦挫傷、右膝擦挫傷、右側遠端撓骨骨折等傷
      勢之事實，業據告訴人於警、偵訊及原審及本院審理中指訴纂詳，核與臺北市
      政府警察局松山分局交通分隊道路交通事故調查報告表、談話紀錄表、補充資
      料表、道路狀況照片、車輛照片、診斷證明書所載相符，除被告所駕車輛有無
      碰撞告訴人外，亦經被告坦認不諱；而按當時天氣晴、日間自然光線、視距良
      好、市區○○道路乾燥、平直、無缺陷及障礙，依被告之智識、能力，並無不
      能注意之情事，及臺北市○○路○段六五六號前、西向東方向共有三車道，僅
      外側車道上有人孔蓋，亦據臺北市政府警察局松山分局交通分隊據報處理之員
      警觀察、採證後記載明確，此有道路交通事故調查報告表、道路狀況照片附卷
      可稽。
（二）被告雖否認因業務上之過失傷害告訴人，辯稱其所駕車輛並未與告訴人及告訴
      人所乘機車碰撞，其車身並無任何碰撞痕跡，其當日係感覺車輪碾壓路面人孔
      蓋而略有聲響及晃動（該路段六五二號前），且自後視鏡中發覺車後有機車倒
      地，始出於善意下車察看，詎料竟遭誣指為肇事者，並提出該路段六五二號中
      間車道上之人孔蓋片一紙為據云云，惟查：
    １被告所駕車輛事故後確無明顯碰撞痕跡，此經證人即當日據報到場處理之臺北
      市政府警察局松山分局交通分隊員警黃忠道於原審到庭證述屬實，核與車輛照
      片、交通事故補充資料表所載一致，然據告訴人於警初詢時所稱是膝蓋遭擦撞
      ，故被告自小客車既屬與告訴人的身體擦撞，並非與機車車身部位發生擦撞，
      其所駕車輛事故後並未有明顯碰撞痕跡存在，尚不能就此認定被告所駕車輛未
      擦撞告訴人，如車輛僅係擦撞人之身體，在該車輛當時車身如屬乾淨情況下，
      未留有明顯擦痕，亦屬事理之常。而告訴人受傷後旋經送往臺北市立忠孝醫院
      （以下簡稱忠孝醫院）急診治療時，在警方赴院初次製作談話紀錄表時，離事
      故發生約一個小時，此參諸談話紀錄表所載甚明，告訴人顯無可能因知悉被告
      所駕車輛車身並無明顯碰撞痕跡而預為佯稱僅擦撞左膝之內容。參諸本件事故
      前，告訴人與被告素不相識、並無任何宿怨仇隙，此為被告所不爭執，衡情告
      訴人應無於偶發之交通事故後，甘冒求償無門之風險、容認真正肇事人離去，
      以羅織誣陷被告之必要。
    ２況查。事故發生地點係在台北市○○區○○路四六五六號前，此有警繪現場圖
      及事故現場照片在偵查及原審卷內可參，且經赴現場處理警員黃忠道於原審證
      述屬實，告訴人對於此事發地點亦指述不移，且被告亦自承當日其係感覺車身
      略有晃動且聽聞聲響，始察看後視鏡、發覺告訴人所乘機車倒地，惟臺北市○
      ○路○段六五六號前西向東方向僅外側車道有人孔蓋，此經告訴人及前開證人
      黃忠道證述翔實，並有道路狀況照片在卷可佐，而告訴人於原審中陳稱：伊是
      為閃過人孔蓋才將機車騎往車道中線，此亦與車禍肇事原因係屬未保持安全距
      離之情節相符。雖然被告在本院提出現場（約該路段六五二號前）座落於二、
      三車道中線有人孔蓋之照片一幀為證，辯稱事故發生地點係在此處云云，惟查
      依警員所拍攝事發後，機車停放位置係在祥禾園餐廳前，即世華銀行隔壁，此
      有照片在偵查卷內可參（見偵卷第四十一至四十二頁），此與被告所稱機車倒
      地地點已有一段距離，衡諸常情，將機車牽離車道應係就近放於該處路旁即可
      ，應無捨近求遠牽往遠處路旁停放才是。況且被告所稱人孔蓋係座落在二、三
      車道中線上，告訴人騎乘機車在經過此人孔蓋時，應可正常行駛於第二或第三
      車道內，另依告訴人於原審所稱伊係為閃避第三車道內的人孔蓋，才騎往第二
      、三道中線，顯然符合雙方未保持安全間距的肇事原因。故本件事故地點係臺
      北市○○路○段六五六號前西向東方向中間車道內應屬無疑，而查該地點第二
      車道內既無任何人孔蓋，則被告當日所指車身晃動顯非碾壓路面人孔蓋，而係
      與告訴人擦撞所致，是告訴人當日係左側膝蓋遭被告所駕營業小客車碰撞而失
      去平衡、人車倒地，應堪認定。
    ３被告雖辯稱告訴人兩腳如何張開，其寬度亦不可能超過機車手把寬度，告訴人
    　所稱擦撞左膝蓋，且告訴人所稱被告將車往前行駛三十公尺才停住，亦與其所
      稱撞擊地點距離不同，且告訴人所稱機車倒地方向亦前後矛盾，認告訴人所言
      不實在云云，惟查以，被告所稱雙腳打開的寬度不可能比手把寬度寬，然查以
      兩車在行進間發生擦撞，如係告訴人在向左偏騎，當其經過人孔蓋後，再將機
      車車頭偏右騎回第三車道，則在被告自小客車駛經告訴人身旁而右側車門擦撞
      其左膝蓋，並非不可能，是被告所稱不可能擦撞告訴人身體尚屬無據。而事發
      地點係在該路段六五六號前，其認定理由應如前述，雖然告訴人指訴被告停車
      距離與實際有間，惟告訴人既未際丈量，且係事後描述，其對距離遠近雖稍有
      出入，惟對於肇事地點之指稱應屬可採，況且被告於偵查中經提示警繪現場圖
      等等資料，亦當庭表示無意見（見偵查卷九十二年八月十一日偵訊筆錄），故
      被告事後辯稱事後地點有誤云云，應屬卸責之詞。又以告訴人確係在事發時人
      車倒地受有傷害，此事實亦為被告所不否認，雖然告訴人於原審審理時證述機
      車係向左倒，惟依告訴人於事發時的談話紀錄表所述機車是往左偏移，右側倒
      地，核與告訴人所受傷勢均集中在右手、右膝等處相符，而且赴現場處理車禍
      的警員即證人黃忠道於原審亦證實告訴人右側車身擦痕及右後車身脫落，機車
      右倒與路面產生刮地痕，還有右後車身脫落等語，並有機車右側多處擦痕照片
      多紙在卷可參，是機車應屬右倒之事實亦可認定，告訴人對於機車倒地方向前
      後指述雖有不一，惟對於人車倒地及受有傷害一事卻指陳歷歷，尚難依此瑕疵
      ，認告訴人所稱擦撞一節不實。
（三）按汽車超車及讓車時，應依左列規定：（三）欲超越同一車道之前車時，須先
      按鳴喇叭二單響或變換燈光一次；（五）前行車減速靠邊或以手勢或亮右方向
      燈表示允讓後，後行車始得超越；超越時應顯示左方向燈並於前車左側保持半
      公尺以上之間隔超過，行至安全距離後，再顯示右方向燈駛入原行路線，道路
      交通安全規則第一百零一條第三款前段、第五款定有明文。本件被告於九十二
      年一月九日下午五時十分許，駕駛車牌號碼八Ｄ－九三０號營業小客車沿臺北
      市○○路○段西向東方向中間車道行駛，行經該路段六五六號前，擬超越前方
      沿臺北市○○路○段西向東方向中間車道與外側車道間車道線行駛、告訴人所
      騎乘、車牌號碼ＤＯＩ－八０八號輕型機車之際，當時天氣晴、日間自然光線
      、視距良好，市區○○道路乾燥、平直、無缺陷及障礙，依其智識、能力，又
      無不能注意之情事，業如前述，詎被告竟疏未注意與告訴人所騎乘之機車保持
      半公尺以上之安全間隔，貿然自告訴人所乘機車左側近距離超越，被告所駕車
      輛右側車身遂擦撞告訴人左側膝蓋，告訴人因而失去平衡、人車倒地，受有顏
      面擦挫傷、右膝擦挫傷、右側遠端撓骨骨折之傷勢，被告有超越前車未保持安
      全間隔之過失甚明，且其過失行為與告訴人之傷勢間，有相當因果關係，且行
      車事故經送臺北市車輛行車事故鑑定委員會鑑定及台北市政府交通局覆議結果
      ，亦同此認定，有該委員會北鑑審字第０九二三０二五二二００號鑑定意見書
      及該局北市五字第０九三三二一七三四００號覆議意見書各一份在卷可考。告
      訴人於本件車禍雖同有過失，惟無減於被告過失之成立。
（四）綜上所述，本件事證已臻明確，被告所辯要屬卸責、避就之詞，洵無足採，其
      犯行已堪認定，應依法論科。
三、被告為營業小客車司機，負責駕駛營業小客車載運乘客，為從事駕駛業務之人，
    是核其所為，係犯刑法第二百八十四條第二項前段從事業務之人因業務上之過失
    傷害人罪。而被告在發生車禍，警員前往現場處理時，在場並當場承認是肇事者
    ，此有臺北市政府警察局松山分局交通分隊自首調查表在偵查卷內可參，應依刑
    法第六十二條自首規定減輕其刑。
四、原審予以論罪科刑，固非無據，惟查，本件告訴人騎乘機車與被告所駕駛之營業
    小客車亦未保持安全間隔，同有過失，原審於事實中未予認定，稍有未合。而被
    告於事發時停留現場，等待警員到場處理，雖然辯稱伊無過失，惟對於車禍過程
    及事實並未否認，難認無自首之效力，原審認被告不符合自首減刑規定，未予減
    輕其刑，容有未洽。上訴人即被告上訴意旨謂伊未碰觸被告機車或身體云云，雖
    無理由，惟原判決既有前開可議之處，自應由本院予以撤銷改判。爰審酌被告之
    素行，有本院被告全國前案紀錄表可參，因一時貪便求快、疏未遵守道路交通安
    全規則因而肇事致人受傷，告訴人傷勢之輕重及同有過失，被告自事故發生迄今
    未賠償告訴人所受損害及犯後態度等一切情狀，量處如主文所示之刑，並諭知如
    易科罰金之折算標準，以資懲儆。
據上論斷，應依刑事訴訟法第二百九十九條第一項前段，刑法第二百八十四條第二項
前段、第六十二條、第四十一條第一項前段，罰金罰鍰提高標準條例第一條前段、第
二條之規定，判決如主文。
本案經檢察官曾忠己到庭執行職務。
中　　　華　　　民　　　國　　九十三　　年　　　七　　　月　　二十七　　日
                              臺灣高等法院交通法庭
                                  審判長法  官  許  增  男
                                        法  官  謝  靜  恒
                                        法  官  周  煙  平
右正本證明與原本無異。
不得上訴。
                                        書記官  蕭  麗  珍
中　　　華　　　民　　　國　　九十三　　年　　　八　　　月　　　四　　　日
附錄：本案論罪科刑法條全文
中華民國刑法第二百八十四條第二項
從事業務之人，因業務上之過失傷害人者，處一年以下有期徒刑、拘役或
一千元以下罰金，致重傷者，處三年以下有期徒刑、拘役或二千元以下罰
金。
